臺灣臺北地方法院治安法庭裁定　　90年度感更（一）字第7號
移送機關　台北市政府警察局萬華分局
被移送人　甲○○
上列被移送人因檢肅流氓條例案件，經移送機關以中華民國86年
2 月21日北市警文一分刑字第8660204600－2 號函移送審理，本
院於89年10月31日以86年度感裁字第48號裁定交付感訓處分，被
移送人抗告，台灣高等法院治安法庭於89年12月30日以89年度感
抗字第268號撤銷原裁定，發回本院，裁定如下：
    主  文
甲○○被移送參與犯罪組織四海幫仁愛堂情節重大流氓事實部分
移送駁回。
被移送其餘情節重大流氓事實部分不付感訓處分。
    理  由
一、移送意旨略以：被移送人甲○○有下列之流氓行為：
（一）於80年至85年5 月25日在台北市共組四海幫仁愛堂，專為
      人逼討債務等要挾恐嚇取財，經前台灣省政府警務處刑事
      警察大隊以被移送人甲○○涉有妨害秩序罪名，於85年6
      月14日以（85）省刑大偵一字第11501 號移送台灣台北地
      方法院檢察署偵辦，因妨害秩序罪嫌，經該署於同年10月
      29日以85年度偵字第13488 號偵查起訴。
（二）84年6 月至85年5 月止，以四海幫仁愛堂名義，夥同另案
      被告乙○○、丙○○、丁○○、戊○○、己○○、庚○○
      、辛○○、丑○○等四海幫成員，向台北市○○路○段29
      號11樓富貴花開酒店恐嚇圍事。如該酒店發生酒客陌生人
      鬧場時，渠等可以代為排解，因被害人壬○○心生畏懼，
      不敢拒絕其等之圍事，而依渠等要求按月交付新台幣（下
      同）15萬元作為保護費，交由該幫成員花用，被害人壬○○計交付150 萬元款項，敢怒不敢言。
（三）被移送人甲○○於85年5 月4 日至翌日止（移送書誤載為
      31日），與另案被告癸○○、乙○○、戊○○、庚○○、
      丙○○、子○○、丑○○、寅○○等人，基於妨害自由之
      犯意聯絡，因被害人卯○○積欠另案被告癸○○債務，而
      於85年5 月4 日下午6 時許，前往台北市○○○路與吉林
      路口徒手毆打被害人卯○○，致被害人卯○○受有鼻樑紅
      腫1 乘1 點5 公分、臉部青腫零點9 乘2 公分、右腰部青
      腫2 乘3 公分等傷害後，將被害人卯○○與其女友辰○○
      二人強押至該路口之浪漫一生餐廳內，另案被告癸○○並
      嚇稱：所積欠之債務要馬上還清等語，因被害人卯○○、
      辰○○二人並無足夠之現金，另案被告癸○○乃又稱：要
      以被害人辰○○所有之00－0000號自用小客車為質押，否
      則將對其二人不利，被害人卯○○、辰○○二人因此心生
      畏懼而將車輛鑰匙交付另案被告癸○○；嗣於同日晚間8
      時許，另案被告癸○○等人又將被害人卯○○、辰○○帶
      往台北市○○路○ 段29號15樓內，由另案被告癸○○下令
      將被害人辰○○之皮包強行取走後取出其內之花旗銀行信
      用卡，並將被害人卯○○、辰○○帶往富貴花開酒店，由
      被害人辰○○刷卡11萬3 千元用以抵債；其後因被害人卯
      ○○仍無法籌到錢，又向其二人嚇稱要被害人卯○○留下
      一手一腳抵債，被害人卯○○、辰○○二人因心生畏怖而
      於同日晚間11時許由被害人辰○○簽發3 張日期空白、面
      額各為50萬元之支票3 紙，由被害人卯○○於支票背面簽
      名背書，並影印被害人卯○○二人之身分證，用作擔保債
      務；翌（5 ）日凌晨零時許，癸○○再強押被害人辰○○
      前往紅玫瑰視聽歌城，由被害人辰○○以其所有之美國運
      通銀行信用卡刷卡22萬元，以為抵債後，再將被害人辰○○帶往台北市○○街39巷30號乙○○住處與被害人卯○○
      會合；另案被告癸○○復強逼被害人辰○○簽發到期日期
      為85年7 月25日、面額分別為37萬5 千元之本票3 紙，並
      向被害人卯○○嚇稱：必須於85年5 月25日以前籌到44萬
      元現金給他，才要將前開質押之車輛交還等語，而以此方
      式剝奪被害人卯○○、辰○○二人之行動自由，直至該日
      凌晨3 時許始將被害人卯○○、辰○○二人釋放。
    案經移送機關會同其他治安機關審核後，提報台北市政府警
    察局於86年2 月20日以北市警刑大預複字第8 號複審認定為
    情節重大流氓，依據檢肅流氓條例第2 條第1 、4 、5 款及
    同條例施行細則第5 條移送本院治安法庭審理。
二、按被移送人甲○○行為後，組織犯罪防制條例於85年12月11
    日公布，於同年月13日施行，該條例第17條規定：「本條例
    之規定與檢肅流氓條例之規定適用上發生競合者，優先適用
    本條例」，是若行為人之同一行為先為移送機關以流氓行為
    移送治安法庭，再以組織犯罪防制條例移送檢察官偵查並提
    起公訴時，應認此際移送機關所移送被移送人至治安法庭審
    理之移送程式違背規定，且屬無法補正，而由法院依檢肅流
    氓條例第13條第1 項前段規定，以裁定駁回移送機關之移送
    （司法院第32期司法業務研究會研究專輯問題第34則研究意
    見參照）；又組織犯罪防制條例雖係被移送人行為後始公布
    施行，惟該條例公布施行前行為人涉犯參與犯罪組織犯行，
    應依刑法第154 條規定處罰，該條文與修正後組織犯罪防制
    條例第3 條規定，顯屬法規競合之關係，是行為人之同一行
    為，倘已符合組織犯罪條例第3 條或刑法第154 條所規定之
    犯罪要件，參諸前揭組織犯罪防制條例第17條規定意旨，即
    應排除檢肅流氓條例規定之適用，警察機關不得更以流氓行
    為移送治安法庭審理。再法院受理流氓案件，於檢肅流氓條
    例及其他法令未規定者，準用刑事訴訟法之規定，檢肅流氓
    條例第23條亦定有明文；是依該條規定準用刑事訴訟法第15
    4 條第2 項規定，於認定被移送人有無流氓事實，即應依證
    據認定之，無證據不得認定流氓事實；而所謂足以認定流氓
    事實之證據，係指足資認定被移送人確有流氓行為之積極證
    據而言，該項證據須適合被移送人流氓行為之認定，始得採
    為論斷之依據，否則即不得以推測或擬制之方法為認定之基
    礎；而不能證明有流氓行為者，應裁定不付感訓處分，檢肅
    流氓條例第13條第3 項第1 款定有明文。
三、訊據被移送人甲○○否認有何前揭流氓行為，辯稱：我沒有
    參與酒店圍事，壬○○是我的老闆，我在酒店的工作是打掃
    、泊車。我也沒有加入四海幫仁愛堂。我有參加的部分，只
    是有關被害人卯○○、古素貞，但是我並未因此得利等語。
四、本院查：
（一）移送意旨（一）固載被移送人甲○○自80年間起至85年5
      月間止參與犯罪組織「四海幫仁愛堂」，專為人逼討債務
      等要挾恐嚇取財之情節重大流氓事實。惟被移送人甲○○
      因此部分涉犯刑法第154 條參與以犯罪為宗旨之結社罪嫌
      ，業經前台灣省政府警務處刑事警察大隊、台北市政府警
      察局文山第一分局報告台灣台北地方法院檢察署檢察官偵
      查起訴（85年度偵字第11811 號、第11939 號、第13488
      號），由本院刑事庭以85年度訴字第000號審理，並於94
      年11月30日判決，認定被移送人甲○○犯刑法第154 條第
      1 項前段參與犯罪之結社罪，而台灣高等法院於96年7 月
      17日95年度上訴字0000號判決，亦為如此之認定，嗣並
      確定，並已移送執行，除有前開各判決之網路擷取本在卷
      可憑外，復有被移送人甲○○之前案紀錄表在卷可稽。揆
      諸首揭說明，移送機關就被移送人甲○○參與犯罪組織四
      海幫仁愛堂屬於情節重大流氓事實之部分，除移送本院治
      安法庭外，同一行為又移送地檢署偵查後提起公訴，嗣經
      判決有罪確定，並已移送執行。則移送機關就其所移送本
      院審理之被移送人甲○○此部分流氓行為事實，於程式上
      違背規定，應由本院就此部分流氓事實，以其移送違背法
      律之規定且無法補正程式，予以駁回。
（二）移送意旨（二）事實之部分，被移送人甲○○於上開刑事
      案件中均不否認經戊○○介紹後，為富貴花開酒店泊車、
      清潔之工作，且由甲○○領取15萬元後，分給其他人等情
      ，此可由被移送人甲○○於警詢時供稱：「我是在該地擔
      任代客泊車的工作，這個工作是由戊○○叫我去做的，每
      個月收取新台幣壹拾伍萬元，由我們代客泊車人平分。」
      等語，惟被移送人甲○○否認係為富貴花開酒店圍事。證
      人即富貴花開酒店總經理壬○○雖於警詢中指自84年7 月
      間任職富貴花開酒店時起，另案被告乙○○即在該店以四
      海幫之名圍事，每月給付其新台幣（下同）15萬元等語，
      然於上開刑事案件本院審理及另案流氓感訓案件本院治安
      法庭調查中，則詳證以：15萬元是給樓下泊車的人，由甲○○來領，另外他們會擔任11樓的清潔工作，並沒有恐嚇
      或收保護費，亦沒有四海幫的人來恐嚇，其並未請他們負
      責酒店安全，警察對我做了好幾次筆錄，說如果不合作，
      會有讓酒店開不下去的意思等情（見刑事案件85年度偵字
      第13488 號偵查卷第53頁、85年度訴字第000號卷二86年
      1 月30日訊問筆錄、86年度感更（一）第00號第139 頁）
      。與被移送人甲○○所稱為酒店泊車、清潔工作等語相符
      。證人壬○○既從未稱因被移送人甲○○等人之行為而心
      生畏懼，以致交付保護費，且被移送人甲○○等人因在酒
      店工作而領取薪水，亦合於常情；再依被移送人甲○○於
      警詢時供稱：每人每月領取3 萬元之薪水等語，亦難認與
      一般工作薪資有何過高之情，是無從認定被移送人甲○○
      此部分有何流氓行為。
（三）移送意旨（三）事實之部分，上開癸○○因認卯○○積欠
      伊債務而率領四海幫仁愛堂之不良份子，於前揭時間、地
      點毆打卯○○，致其受有鼻樑紅腫1乘1點5公分、臉部青
      腫零點9乘2公分、右腰部青腫2乘3公分等傷害後，強押卯
      ○○與其女友辰○○二人，而剝奪其二人行動自由，因卯
      ○○、辰○○未能籌措現金還款，癸○○乃強取辰○○所
      有之自用小客車為質押，令辰○○簽發支票、本票，由卯
      ○○於支票背面背書，並將辰○○強押至富貴花開酒店、
      紅玫瑰視聽歌城以辰○○所有之花旗銀行、美國運通銀行
      信用卡刷卡以為償債，直至翌（5）日凌晨3時許始將卯○○、辰○○二人釋放等情，固迭據證人即被害人卯○○、
      辰○○分別於警詢及上開刑事案件本院囑託台灣台南地方
      法院訊問中證述綦詳，證人卯○○、辰○○並分別指認當
      天強押其二人的確定有癸○○，強押辰○○刷卡的是戊○○、庚○○，強押簽發本票的是戊○○、庚○○、丙○○
      及子○○，其餘不認識等（見移送機關刑案偵查卷宗、本
      院卷七91年1 月28日訊問筆錄），而被移送人甲○○於警
      詢時亦自承：「我在85年5 月4 日由戊○○叫我到台北市
      ○○○路吉林路口浪漫一生咖啡廳要處理一件債務糾紛案
      ，當時有戊○○、庚○○、丙○○、子○○、丑○○及癸○○等人，正與一男一女處理債務，我均站於一旁，後來
      因債務要用刷卡換現金，我就夥同庚○○、癸○○乘坐該
      一男一女之自小客車到安和路一段29號11樓富貴花開刷卡
      換現金，換得拾餘萬元。後再到松江路156 巷5 號刷卡換
      現金，刷得參拾萬元。」等語，顯見被移送人甲○○確有
      與前開另案被告等人共同恐嚇、妨害自由之流氓行為（前
      開刑事判決參照）。
四、綜上所述，移送意旨（一）所指被移送人甲○○參與四海幫
    仁愛堂幫派部分，被移送人甲○○已因同一行為為檢察官偵
    查後經向本院刑事庭提起公訴，嗣經判決有罪確定，移送機
    關移請本院審理被移送人甲○○之此部分流氓行為，自屬移
    送違背法律之規定且無法補正其程式，自應由本院將此部分
    之移送事實予以駁回。移送意旨（二）所指被移送人甲○○
    之流氓行為並無足夠證據可資證明。至移送意旨（三）所指
    之事實固已明確，並符合檢肅流氓條例第2 條第4 款之流氓
    行為態樣，惟斟酌其實施手段、被害人人數、受害程度、破
    壞社會秩序程度及犯後態度，其並非針對不特定人所為，不
    具有慣常性，僅係針對某一對象，則其行為縱使符合刑事犯
    罪之構成要件，仍不能認為已嚴重破壞社會秩序，從而亦難
    認係情節重大之流氓行為。此外，復查無其他積極證據足資
    證明被移送人有何屬嚴重破壞社會秩序及情節重大之流氓行
    為。就移送意旨（二）、（三）所述而言，揆之首揭說明，
    本件被移送人甲○○尚無交付感訓之原因，爰為不付感訓處
    分之諭知。
據上論斷，應依檢肅流氓條例第13條第1 項前段、第3 項第1 款
，裁定如主文。
中　　華　　民　　國　　96　　年　　10　　月　　26　　日
                  治安法庭  法  官  蔡守訓
上正本證明與原本無異。
如不服本裁定，應於裁定送達後10日內向本院提出抗告狀。
                            書記官  張漪蕙
中　　華　　民　　國　　96　　年　　10　　月　　29　　日